臺灣士林地方法院民事簡易判決
110年度士簡字第1230號
原      告  聖鋒營造有限公司

法定代理人  黃霈潔  
訴訟代理人  賴安國律師
複代理人    沈泰宏律師
            徐維宏律師
被      告  張聯耀  
            詹雅真即翡翠綠鮮果店

上二人共同
訴訟代理人  陳世錚律師
            許季堯律師
上列當事人間侵權行為損害賠償事件，於中華民國110年12月21
日言詞辯論終結，本院判決如下：
    主  文
原告之訴及假執行之聲請均駁回。
訴訟費用新臺幣柒萬貳仟玖佰柒拾參元由原告負擔。
    事實及理由要領
甲、程序方面：
一、按原告於判決確定前，得撤回訴之全部或一部，民事訴訟法
    第262 條第1 項訂有明文。查原告起訴後，於民國110年10
    月19日具狀撤回對訴外人張育瑋即翡翠綠鮮果店（下稱張育
    瑋）之請求（見本院卷第88頁），則依前揭規定，原告所為
    撤回，應予准許。
二、次按訴狀送達後，原告不得將原訴變更或追加他訴。但請求
    之基礎事實同一、擴張或減縮應受判決事項之聲明者，不在
    此限，民事訴訟法第255 條第1 項第2 款及第3 款分別定有
    明文。經查，本件原告起訴時原請求：「被告張聯耀與張育
    瑋應連帶給付原告新臺幣（下同）7,260,570元，及自起訴
    狀繕本送達翌日起至清償日止，按年息5％計算之利息。」，
    嗣於110年10月19日具狀追加被告詹雅真即翡翠綠鮮果店（
    下稱被告詹雅貞），請求與被告張聯耀連帶給付7,260,570
    元，及自民事訴之變更追加狀繕本送達翌日起至清償日止，
    按年息5％計算之利息。經核原告所為訴之變更追加，請求之
    基礎事實同一，且屬減縮應受判決事項之聲明，合於前揭規
    定，應予准許。
乙、實體方面：
一、原告起訴主張：緣原告日前承攬臺北市政府工務局新建工程
    處（下稱臺北市新工處）108年度全市橋涵維護工程開口契
    約第5標(士林、北投區)洲美高架橋社子大橋橋面伸縮縫止
    滑工程（下稱系爭工程），並由外包商即訴外人達客利科技
    有限公司（下稱達客利公司）進行橋面伸縮縫清潔工程。10
    8年11月12日凌晨4時許，被告張聯耀駕駛車牌號碼0000-00
    自用小貨車，沿臺北市北投區洲美快速道路由西往東方向行
    駛時，本應注意車前狀況，隨時採取必要安全措施，而依當
    時情形又無不能注意之情事，竟精神不濟疏未注意及此，而
    在完全未減速狀況下，行經該快速道路約第12號燈桿前時，
    未依施工之安全設施指示行駛，陸續撞倒施工現場前方作為
    安全措施之三角錐、暴閃燈、警示燈，而直接衝撞當時正準
    備施工之李順亮（係原告外包廠商達客利公司所雇用之橋面
    伸縮縫清潔工程施工人員），致李順亮遭撞而夾在停於路旁
    之車牌號碼000-0000號工程車後車尾處，左下肢開放性骨折
    斷肢，經送醫急救後仍於108 年11月12日凌晨5 時54分許因
    頭部外傷及左腿開放性骨折出血性休克而不治死亡（下稱系
    爭事故）。原告因系爭事故遭臺北市新工處罰款50,000元，
    並遭臺北市勞動檢查處（下稱臺北市勞檢處）勒令停工至10
    9年3月28日，於停工期間仍繼續支付技術人員工資1,060,57
    0元，嗣原告並與李順亮之家屬達成和解，並已給付200,000
    元之和解金。惟原告仍因系爭事故遭勞動部勞動檢查機構認
    定發生重大職業災害，並登載於重大職業災害公開網，嚴重
    影響原告公司商譽，因而受有商譽損失5,000,000元。另原
    告為申請復工，委請工安興業有限公司擬定復工程序計畫書
    及處理送審溝通等作業，而支出150,000元服務費用。又因
    遭勒令停工導致系爭工程施作延宕，須增加技術人員施作工
    程，因而增加支出800,000元人事費用，被告張聯耀自應一
    併賠償之，上開各項請求共計7,260,570元【計算式：50,00
    0元（新工處罰款）＋1,060,570元（停工期間相關人員工資
    ）＋200,000元（給付李順亮家屬之和解金）＋5,000,000元（
    商譽損失）＋150,000元（為申請復工支出之服務費用）＋800
    ,000元（因系爭工程延宕額外支出之人事費用)＝7,260,570
    元。而被告詹雅真為被告張聯耀之僱用人，自應就其於執行
    職務中所為不法侵害他人權利之行為，負連帶賠償責任。為
    此，爰依民法侵權行為及僱用人責任法律關係提起本件訴訟
    等語；並聲明：被告應連帶給付原告7,260,570元，及自民
    事訴之變更追加狀繕本送達翌日起至清償日止，按年息5％計
    算之利息；並願供擔保請准宣告假執行。
二、被告則以：其等因系爭事故業與被害人李順亮之家屬以8,80
    0,000元（含強制險2,000,000元）達成和解。本件原告請求
    之50,000元（新工處罰款）、1,060,570元（停工期間相關
    人員工資）、200,000元（給付李順亮家屬之和解金）、5,0
    00,000元（商譽損失）、150,000元（為申請復工支出之服
    務費用）、800,000元（因系爭工程延宕額外支出之人事費
    用)等各項損害賠償金，乃獨立於原告人身或所有權之外而
    直接遭受財產上之不利益，非因其人身或物權等既存法律體
    系明認之權利被侵害所伴隨之損害，屬於學說上所稱之純粹
    經濟上損失或純粹經濟上損害。原告所主張之損害，均非民
    法第184條第1項規定所保護客體，應不得據此請求被告賠償
    損害。原告經臺北市新工處及臺北市勞檢處，分別處以罰款
    5萬元及勒令限期停工改善等處分，係因原告對於系爭工程
    施工現場之勞工安全衛生所為相關舉措，未符合法規規定所
    致，與被告張聯耀駕駛車輛過失致李順亮死亡之行為間，並
    無相當因果關係。原告與被害人李順亮家屬達成和解，和解
    金共110萬元，由原告給付其中20萬元，其餘90萬元由國泰
    世紀產物保險股份有限公司給付，該和解金係因系爭工程現
    場有諸多缺失未符合法規規定，為系爭事故發生之間接原因
    ，故上開和解金係原告為填補自己之過失所造成損害，與被
    告並無關連。又原告原告遭勞動部勞動檢查機構認定發生重
    大職業災害，並登載於重大職業災害公開網乙事，係勞動檢
    查機構依法令之行為，與被告張聯耀之過失駕駛行為無涉，
    原告主張被告有不法侵害其商譽之行為，並無理由。綜上，
    原告遭勞動檢查機構處以停工處分，係原告自己違反職業安
    全衛生相關法令規定所致，與系爭事故並無相當因果關係，
    故本件原告請求被告連帶賠償新工處罰款、停工損失、和解
    金、商譽損失、申請復工損失、工程延宕增加支出等各項損
    害，並無理由等語，資為抗辯；並聲明：原告之訴及假執行
    之聲請均駁回；如受不利益判決，願供擔保請准宣告免為假
    執行。
三、得心證之理由：
（一）按當事人主張有利於己之事實者，就其事實有舉證之責任
      ，民事訴訟法第277 條前段定有明文。民事訴訟如係由原
      告主張權利者，應先由原告負舉證之責，若原告先不能舉
      證，以證實自己主張之事實為真實，則被告就其抗辯事實
      即令不能舉證，或其所舉證據尚有疵累，亦應駁回原告之
      請求，最高法院17年上字第917 號判例意旨可資參照。次
      按損害賠償之債，以有損害之發生及有責任原因之事實，
      並二者之間，有相當因果關係為成立要件。故原告所主張
      損害賠償之債，如不合於此項成立要件，即難謂有損害賠
      償請求權存在，最高法院48年台上字第481 號判例意旨可
      資參照。又因故意或過失，不法侵害他人之權利者，負損
      害賠償責任。不法侵害他人之身體、健康、名譽、自由、
      信用、隱私、貞操，或不法侵害其他人格法益而情節重大
      者，被害人雖非財產上之損害，亦得請求賠償相當之金額
      。民法第184 條第1 項前段、第195 條第1 項前段亦分別
      定有明文。是以，侵權行為損害賠償請求權之發生，以有
      故意或過失不法侵害他人之權利為成立要件，若行為人之
      行為無故意或過失，即無賠償之可言；若無實際損害發生
      亦無賠償之可言；並以損害之發生及有責任原因之事實，
      二者之間，有相當因果關係為成立要件，故原告所主張損
      害賠償之債，如不合於此項成立要件者，即難謂有損害賠
      償請求權存在，最高法院著有19年上字第363 號、49年台
      上字第2323號判例足資參照。申言之，侵權行為之成立，
      應具備加害行為、侵害權利、行為不法、致生損害、相當
      因果關係、行為人具責任能力及行為人須有故意或過失等
      要件，若任一要件有所欠缺，即無侵權行為責任之可言，
      且原告應就上開要件負舉證責任。
（二）本件原告主張：伊承攬臺北市新工處發包之系爭工程，並
      外包由達客利公司進行其中之橋面伸縮縫清潔工程。被告
      張聯耀於108年11月12日凌晨4時許，駕駛車牌號碼0000-0
      0自用小貨車，行經系爭工程施工地點之洲美快速道路約
      第12號燈桿前時，因被告張聯耀精神不濟疏未注意車前狀
      況之過失，不慎撞及達客利公司雇用之橋面伸縮縫清潔工
      程施工人員李順亮，致李順亮傷重不致死亡。嗣伊因系爭
      事故遭臺北市新工處罰款50,000元，並遭臺北市勞檢處勒
      令停工等情，業據提出起訴書、臺北市新工處函文及其他
      收入收據、臺北市勞檢處函文、和解書及重大職業災害公
      開網頁查詢資料等件為證，復為被告所不爭執，此部分之
      事實首堪信為真實。至原告主張伊因系爭事故受有共7,26
      0,570元（含新工處罰款：50,000元、停工損失：1,060,5
      70元、和解金：200,000元、商譽損失：5,000,000元、申
      請復工損失：150,000元、工程延宕增加支出：800,000元
      等各項損害，應由被告張聯耀應負損害責任，而被告詹雅
      真為被告張聯耀之僱用人，應與被告張聯耀負連帶賠償責
      任等情，則為被告所否認，並以前詞置辯。揆之首揭說明
      ，自應由原告負舉證之責。
（三）原告雖提出臺灣士林地方檢察署109年度調偵字第3號起訴
      書、臺北市新工處函文及其他收入收據、臺北市勞檢處函
      文、勞工退休金計算名冊雇主提撥資料、和解書、重大職
      業災害公開網頁查詢資料、統一發票及臺北市政府工程廠
      商履歷納入評選審查機制等資料，欲證明本件被告張聯耀
      對其構成過失不法侵權行為，然核上開書面資料充其量僅
      不過能證明被告張聯耀於上開時、地駕車行經系爭工程施
      工地點時，確有過失致原告公司外包廠商達客利公司雇用
      之施工人員李順亮傷重不致而死亡之結果，及原告因系爭
      事故遭臺北市新工處罰款50,000元，並遭臺北市勞檢處勒
      令停工、原告於108年11月至109年3月間有為公司員工提
      繳勞工退休金、原告已與被害人李順亮家屬達成和解，並
      已給付20萬元和解金、暨原告因系爭事故遭勞動部勞動檢
      查機構登載於重大職業災害公開網、原告為申請復工支出
      15萬元復工費用及近五年公共工程重大職災情形將列入投
      標公共工程計分評比等事實。惟觀諸原告提出之臺北市新
      工處109年3月3日北市工新工字第1093010091號函文內容
      （見本院卷第24頁）可知，原告之所以遭臺北市新工處罰
      款50,000元係因原告遭臺北市勞檢處處以停工處分，臺北
      市新工處遂依工程契約及臺北市政府所屬機關公共工程施
      工安全衛生須知第10條第1項第1款規定扣罰原告5萬元，
      與系爭事故發生並無相當因果關係。
（四）又系爭事故發生後，臺北市勞檢處於108年11月12日6時許
      派員至現場實施災害檢查及瞭解事發經過，並於同日、同
      年月13、15、20日對事業單位即原告及其他相關人員製作
      談話記錄，並製作職業災害檢查報告書。依該報告書記載
      ：「…7、綜上研判，事業單位（即原告）未依核定之交通
      維持計畫規定設置交通管制設施，且未於適當處所設置交
      通安全防護設施或交通引導人員，及未指派專人指揮勞工
      作業及確認依交通管制圖說之管制設施施作，又肇事者張
      聯耀精神不濟，未注意行車前方之交通管制設施，導致車
      輛突入工區撞擊罹災者，造成罹災者因交通事故意外死亡
      。(二)直接原因：公路交通事故被撞(罹災者李順亮遭車
      輛撞擊，致頭部外傷及左腿開放性骨折，後因出血性休克
      而死亡。)。(三)間接原因：不安全狀況：1、從事公路施
      工作業，未依交通維持計畫規定設置交通管制設施。2、
      從事道路施工作業，未於適當處所設置交通安全防護設施
      或交通引導人員。3、使用道路作業，未指派專人指揮勞
      工作業及確認依交通管制圖說之管制設施施作。(四)基本
      原因：1、原事業單位將其事業之一部分交付承攬時，未
      於事前具體告知承攬人有關其事業工作環境、危害因素暨
      本法及有關安全衛生規定應採取之措施。2、原事業單位
      與承攬人分別僱用勞工共同作業時，未設置協議組織，且
      未確實指揮、監督、協調、巡視及實施連繫與調整等防止
      交通事故被撞等職業災害之必要措施，以改善承攬人工作
      場所之危害。3、原事業單位及承攬人未會同勞工代表訂
      定適合其需要之安全衛生工作守則，報經勞動檢查機構備
      查後，公告實施。4、承攬人未訂定及執行職業安全衛生
      管理計畫。5、承攬人未訂定自動檢查計畫及實施自動檢
      查。八、善後處理概況：(一) 108年11月12日本處已依規
      定將該工程予以部分停工處分，並要求事業單位提出職業
      災害調查、分析紀錄及復工計畫等相關資料…」等語，有
      臺北市勞動檢查處職業災害檢查報告書在卷可按（見本院
      卷第160-183頁），由是可知，系爭事故之所以發生，雖
      直接因係被告張聯耀駕車之過失所致，然間接原因乃不安
      全狀況，即原告從事公路施工作業，未依交通維持計畫規
      定設置交通管制設施、從事道路施工作業，未於適當處所
      設置交通安全防護設施或交通引導人員、使用道路作業，
      未指派專人指揮勞工作業及確認依交通管制圖說之管制設
      施施作等因素所致。而究其基本原因乃原告發包予達客利
      公司次承攬系爭工程其中之橋面伸縮縫清潔工程
　　　時，未事前具體告知有關事業工作環境、危害因素暨勞動
      安全衛生法及有關安全衛生規定應採取之措施，原告與達
      客利公司分別僱用勞工共同作業時，未設置協議組織，且
      未確實指揮監督、協調、巡視及實施聯繫與調整等防止交
      通事故被撞等職業災害之必要措施，以改善達客利公司工
      作場所之危害，且原告及達客利公司未會同勞工代表訂定
      適合其需要之安全衛生工作守則，報經勞動檢查機構備查
      後公告實施，導致臺北市勞檢處臺北市勞檢處於系爭事故
      發生後派員至現場實施災害檢查時，依規定將系爭工程部
      分處以停工處分，並要求原告提出職業災害調查、分析紀
      錄及復工計畫等相關資料。
（五）此外，依臺北市勞檢處前開職業災害檢查報告書記載關於
      系爭事故構成勞工法令罰則事項，其中關於原事業單位即
      原告之罰鍰部分，認定原告未依核定之交通維持計畫規定
      設置交通管制設施、未於適當處所設置交通安全設施或交
      通引導人員，且未指派專人指揮勞工作業及確認依交通管
      制圖說之管制設施施作，違反職業安全衛生設施規則第21
      條之2第1項第1、5、7款；未於承攬人即達客利公司工作
      進行前以書面實施危害告知，告知承攬人有關其事業工作
      環境、危害因素暨勞動安全衛生法及有關安全衛生規定應
      採取之措施，違反職業安全衛生法第26條第1項；與承攬
      人達客利公司分別雇用勞工共同作業時，對於該公司所僱
      用勞工於系爭工程現場作業時，未設置協議組織，協議使
      用道路作業人員進場管制等事項，又對於使用道路作業有
      車輛突入等具有嚴重危害勞工及發生職業災害之虞之工作
      場所，未於交通管制設施交通安全防護詖施或交通引導人
      員設置完成前，確實指揮監督、協調、巡視及實施聯繫與
      調整等作為，亦未要求達客利公司遵守職業安全衛生規則
      第21條之2第1項第1、5、7款規定，認原告所為顯然與職
      業安全衛生法第27條第1項第1、2、3款之規定有違（見本
      院卷第180-181頁）。
（六）本件系爭事故之被害人即勞工李順亮，雖非原告僱用之勞
      工，惟李順亮係原告之外包廠商達客利公司，李順亮既係
      於施作系爭工程其中之橋面伸縮縫清潔工程時，發生遭被
      告張聯耀駕車過失不慎撞擊致死之職業災害，經臺北市勞
      檢處於事故發生當日派員前往實施災害檢查，發現已發生
      職業災害或有發生職業災害之虞，應立即停工改善，並依
      勞動檢查法第27條規定，命原告應提出職業災害調查分析
      資料，包括災害發生經過、災害原因分析、災害改善對策
      （含安全生管理及現場機械、設備及作業流程等之改善與
      其他與肇災有關之安全衛生管理相關資枓等)，經該處審
      查合格並改善完妥後，始准恢復施工，有臺北市勞檢處10
      8年11月12日北市勞檢土字第1086031198號函在卷足憑（
      見本院卷第152頁）。基上事證，足認臺北市勞檢處於系
      爭事故發生至現場災害檢查後，認定系爭工程部分施工環
      境及其場所未符合勞工安全衛生相關規定之要求，為避免
      職業災害之擴大或再發生，故命原告應提報復工改善計畫
      ，經該所審查合格並改善完妥後，始准恢復施工。況臺北
      市勞檢處製作之前開職業災害檢查報告書，亦認定原告與
      達客利公司均有違反勞工法令之事項，堪認系爭事故之發
      生，原告亦有可歸責之事由甚明。足見原告遭臺北市勞檢
      處處以停工處分，係因原告於施作系爭工程時，有部分情
      形未符合勞工職業安全衛生等相關法令所致，與被告張聯
      耀駕駛車輛不慎肇生系爭事故間並無相當因果關係。從而
      ，原告主張被告張聯耀之肇事行為，係過失不法侵害其權
      利，應賠償其停工、申請復工及工程延宕增加支出等損失
      云云，並無理由。
（七）原告另主張伊因系爭事故業與被害人李順亮之家屬達成和
      解，並已給付20萬元之和解金，故被告應連帶賠償伊20萬
      元云云，惟本件原告有前開違反勞工法令之事項，原告於
      施作系爭工程時，有部分情形未符合勞工職業安全衛生等
      相關法令，此為系爭事故發生之間接原因，已如前述，則
　　　原告就系爭事故自己與被害人家屬達成和解，其所為之賠
      償金，顯係原告為填補自己之過失所造成之損害，原告與
      被害人李順亮之家屬和解與否，渠等之和解過程、內容及
      金額均非被告所能置喙，亦與被告並無關連。是原告請求
      被告應連帶賠償其已給付予被害人李順亮家屬之20萬元和
      解金云云，即屬無據。
（八）至原告主張其因系爭事故遭勞動部勞動檢查機構認定發生
      重大職業災害，並登載於重大職業災害公開網，致嚴重影
      響公司商譽，因而受有500萬元商譽損失云云，惟本件原
      告於施作系爭工程確有部分情形未符合勞工職業安全衛生
      等相關法令，而為系爭事故發生之間接原因，均如前述
　　　，則勞動部勞動檢查機構認定原告施作系爭工程期間發生
      重大職業災害，並將之登載於重大職業災害公開網，顯係
      勞動檢查機構依法令之行為，與被告張聯耀之過失駕駛行
      為並無關連，難認被告有何過失不法侵害原告之行為存在
      。從而，原告主張被告有不法侵害其商譽之行為，應負連
      帶損害賠償責任云云，舉證不足，應予駁回。
（九）末查，原告雖聲請傳喚臺北市勞檢處承辦人邱文輝到庭作
      證，待證事實為臺北市勞檢處108年11月12日函文係因發
      現被告張聯耀駕車肇事致人於死，符合該函說明二「已發
      生職業災害」之條件而要求原告停工改善。且於公共工程
      實務上，若施工現場發生工人意外死亡事故，均必須立即
      停工，並無不停工之可能性等情。惟本件原告有前開違反
      勞工法令之事項，且於施作系爭工程時，有部分情形未符
      合勞工職業安全衛生等相關法令，為系爭事故發生之間接
      原因，均如前述。爰認本件無傳喚邱文輝到庭作證之必要
      ，原告此部分聲請應予駁回，併予敘明。
四、從而，本件原告依侵權行為及僱用人責任法律關係，請求被
    告連帶給付原告7,260,570元，及自民事訴之變更追加狀繕
    本送達翌日起至清償日止，按年息5％計算之利息，為無理由
    ，應予駁回。原告之訴既經駁回，其假執行之聲請失所附麗
    ，應併予駁回。
五、本件事證已臻明確，兩造其餘攻擊防禦方法及所提證據，於
    判決結果不生影響，爰不一一論列，併此敘明。
六、本件係就民事訴訟法第427 條第1 項適用簡易程序所為原告
    敗訴之判決，並依職權確定訴訟費用額為72,973 元（第一
    審裁判費），應由原告負擔。
中    華    民    國   111    年     1     月   14    日
                  士林簡易庭法  官  張明儀
以上正本係照原本作成。
如不服本判決，應於送達後20日內，向本院提出上訴狀並表明上
訴理由，如於本判決宣示後送達前提起上訴者，應於判決送達後
20日內補提上訴理由書（須附繕本）。
中    華    民    國   111    年     1     月   14    日
                            書記官  劉彥婷